【裁判字號】    99,再微,2
【裁判日期】    990510
【裁判案由】    聲請再審
【裁判全文】
臺灣高雄地方法院民事判決               99年度再微字第2號
再審  原告  臺灣新光商業銀行股份有限公司
法定代理人  丙○○
再審  原告  新光行銷股份有限公司
法定代理人  乙○○
共      同
訴訟代理人  甲○○
再審  被告  丁○○
上列當事人間聲請再審事件，再審原告對於民國99年2 月26日本
院98年度小上字第22號第二審確定判決提起再審之訴，本院判決
如下：
    主      文
再審之訴駁回。
再審訴訟費用由再審原告負擔。
    理      由
一、聲請意旨略以：本院98年度小上字第22號確定判決（下稱原
    確定判決）認兩造並未成立消費借貸關係，惟依再審被告於
    民國95年3 月12日簽立之授權書（下稱系爭授權書）內容記
    載，其確曾向訴外人巔峰電信股份有限公司（下稱巔峰公司
    ）購買電信節費商品，並向再審原告借款以支付節費商品價
    款，而有民事訴訟法第496 條第1 項第13款規定，當事人發
    現未經斟酌之證物或得使用該證物，且該證物如經斟酌可受
    較有利益裁判之情事存在，爰依法提起再審等情。並聲明：
    (一)原確定判決廢棄。(二)再審被告應給付再審原告台灣新光商
    業銀行股份有限公司（下稱新光銀行）新台幣（下同）16,0
    00元，及自94年11月9 日起至清償日止，按年息20% 計算之
    利息。(三)再審被告應給付再審原告新光行銷股份有限公司（
    下稱新光行銷公司）44,000元，及自94年11月9 日起至清償
    日止，按年息20 %計算之利息。
二、按當事人發現未經斟酌之證物或得使用該證物者，得以再審
    之訴對於確定終局判決聲明不服，但以如經斟酌可受較有利
    益之裁判者為限，民事訴訟法第496 條第1 項第13款定有明
    文。次按民事訴訟法第496 條第1 項第13款所謂當事人發現
    未經斟酌之證物，係指前訴訟程序事實審之言詞辯論終結前
    已存在之證物，因當事人不知有此，致未經斟酌，現始知之
    者而言。倘當事人早知有此證物得使用而不使用，即無所謂
    發見，自不得以之為再審理由。最高法院著有29年上字第10
    05號判例要旨足參。
三、經查，系爭授權書係再審被告於95年3 月12日所簽立（見本
    院卷第4 頁），乃前訴訟程序事實審之言詞辯論終結前已存
    在之證物。又系爭授權書提出之對象雖為新光銀行及訴外人
    誠泰行銷股份有限公司（下稱誠泰行銷公司），惟誠泰行銷
    公司因遭新光銀行合併，而更名為新光行銷公司乙節，業經
    再審原告陳明在卷（見本院98年度鳳小字第124 號卷第53頁
    ），足認再審原告於前訴訟程序事實審言詞辯論程序終結前
    ，即取得系爭授權書，而為再審原告所明知，屬其得使用卻
    未使用之證物，揆諸前引規定及說明，系爭授權書即非民事
    訴訟法第496 條第1 項第13款所謂「發見」未經斟酌之證物
    。況依系爭授權書內容以觀，係謂再審被告授權訴外人巔峰
    電信會員聯合自救會總召集人陳端利（下稱陳端利），就其
    向巔峰公司購買電信節費商品所衍生之商品及借款糾紛，與
    新光銀行及誠泰行銷公司進行協商（見本院卷第4 頁）等語
    ，僅能推認再審被告意在授權陳端利代為協商因向巔峰公司
    購買電信節費商品所生糾紛，尚難遽謂再審被告已承認兩造
    有消費借貸關係存在，再參諸原確定判決係以：再審被告向
    巔峰公司購買電信通訊商品時所填寫之申請書上，除巔峰公
    司簽章外，並無新光行銷公司簽章，巔峰公司亦非新光行銷
    公司之代理人，無從以申請書之書立遽認再審被告有授權新
    光行銷公司向新光銀行辦理消費性貸款之意思表示為由，認
    再審被告與新光銀行間並未成立消費借貸關係等情以觀，益
    徵縱經斟酌系爭授權書，亦難認對原確定判決結果有何影響
    ，而可使再審原告受較有利之裁判，故再審原告主張有民事
    訴訟法第496 條第1 項第13款規定之再審情形存在，為不可
    採。再審原告之主張顯無理由，爰不經言詞辯論，逕以判決
    駁回之。
四、據上論結，本件再審之訴顯無再審理由，依民事訴訟法第50
    2 條第2 項、第78條、第85條第1項，判決如主文。
中    華    民    國    99    年    5     月    10    日
                  民事第五庭  審判長法  官  李昭彥
                                    法  官  何佩陵
                                    法  官  賴文姍
正本係照原本作成。
本判決不得上訴。
中    華    民    國    99    年    5     月    10    日
                                    書記官  林秀珍

司法院資訊處製作；財團法人民間司法改革基金會備份。
